【裁判字號】    98,交聲,1390
【裁判日期】    981224
【裁判案由】    聲明異議
【裁判全文】
臺灣臺南地方法院交通事件裁定        98年度交聲字第1390號
原處分機關  交通部公路總局嘉義區監理所麻豆監理站
異議人即
受處分人    甲○○
上列異議人即受處分人因違反道路交通管理處罰條例案件，對於
交通部公路總局嘉義區監理所麻豆監理站民國98年11月2日所為
之裁決處分（處分案號：麻監裁罰字第裁75-S00000000號）聲明
異議，本院裁定如下：
    主    文
原處分撤銷。
甲○○不罰。
    理    由
一、原處分意旨略以：異議人即受處分人甲○○（下稱異議人）
    駕駛車牌號碼L8Y-875號重型機車，於民國98年10月13日16
    時41分許，行經臺南市○○路與健康路交岔路口時，因機車
    未依規定兩段式左轉，經臺南市警察局交通隊警員製單舉發
    ，嗣經交通部公路總局嘉義區監理所麻豆監理站（下稱原處
    分機關）以異議人有不依標誌、標線、號誌指示之違規事實
    明確，依道路交通管理處罰條例第48條第1項第2款、第63條
    第1項第1款（原處分漏載第1項第1款）及違反道路交通管理
    事件統一裁罰基準表之規定，裁處異議人罰鍰新臺幣600元
    ，並記違規點數1點等語。
二、本件異議意旨略以：異議人於10月13日騎乘機車行經夏林路
    分隔島附近時，見前方秒數機是1，當下知道車抵停等區附
    近時要反應好一點，順勢左轉，也確實感受到周遭引擎加油
    準備前進的聲音，異議人前進後，由於是在汽車前，怕被撞
    上，也應該往右靠，所以有加油門，變成是第一輛，卻遭警
    察認異議人未依規定兩段式左轉，異議人沒有違規，為此聲
    明異議，請求撤銷原處分等語。
三、按犯罪事實應依證據認定之，無證據不得認定犯罪事實；又
    不能證明被告犯罪或其行為不罰者，應諭知無罪之判決，刑
    事訴訟法第154條第2項、第301條第1項，分別定有明文。又
    認定不利於被告之事實，須依積極證據，苟積極證據不足為
    不利於被告事實之認定時，即應為有利於被告之認定，更不
    必有何有利之證據；且事實之認定，應憑證據，如未能發現
    相當證據，或證據不足以證明，自不能以推測或擬制之方法
    ，以為裁判基礎；而認定犯罪事實所憑證據，雖不以直接證
    據為限，間接證據亦包括在內；然而無論直接或間接證據，
    其為訴訟上之證明，須於通常一般之人均不致有所懷疑，而
    得確信其為真實之程度者，始得據為有罪之認定，若其關於
    被告是否犯罪之證明未能達此程度，而有合理性懷疑之存在
    時，事實審法院復已就其心證上理由予以闡述，敘明其如何
    無從為有罪之確信，因而為無罪之判決，尚不得任意指為違
    法，最高法院分別著有30年上字第816號、40年台上字第86
    號、76年台上字第4986號等判例可資參照。而依道路交通管
    理處罰條例第89條規定，法院受理有關交通事件，準用刑事
    訴訟法之規定，前開規定及判例意旨自得適用於本件聲明異
    議案件。
四、經查：
  (一)原處分機關認異議人有上開違規情事，無非係以臺南市警察
    局98年10月13日南市警交字第S00000000號舉發違反道路交
    通管理事件通知單及違規照片1幀為其主要論據。
  (二)惟查，就上開違規照片觀之，異議人係駕駛上開機車自健康
    路（西向東方向）左轉夏林路，機車行駛至夏林路與健康路
    交岔路口上，位置在夏林路上待轉區前且接近機車道，上開
    交岔路口尚有一輛與異議人行進方向相同即同時欲自健康路
    左轉然未完全轉上夏林路之銀色自小客車，而此時夏林路方
    向之交通號誌為綠燈，惟夏林路上之多輛汽、機車均尚未起
    駛，由此可知，夏林路方向之交通號誌應係甫轉換成綠燈，
    即健康路方向之交通號誌亦甫轉換成紅燈，是認異議人稱其
    行經夏林路分隔島附近時，見秒數為1等語，應非不可採，
    則異議人行駛健康路進入上開交岔路口時，健康路方向為綠
    燈，然已將要轉換成紅燈，而異議人之機車要左轉夏林路，
    依規定原應行駛至夏林路上之機車待轉區停等，待夏林路方
    向交通號誌轉為綠燈後再起駛，然因健康路方向交通號誌轉
    為紅燈時，夏林路方向之交通號誌即同時轉為綠燈，斯時，
    夏林路上之多輛汽、機車可能隨時起駛，如在此情狀仍強求
    異議人之機車須先騎至待轉區停等，反而可能遭夏林路方向
    起駛之汽、機車撞及而致生危險。
  (三)又查，機車二段式轉彎的目的是為避免轉彎的機車與同向直
    行的汽車搶道，依本件當時情況，異議人的機車在健康路上
    通過西側路口後，健康路方向之交通號誌即轉變為紅燈，如
    同向直行汽車均遵守交通規則而停等紅燈，理論上，尚不致
    發生上述法規所欲避免之轉彎機車與同向直行汽車搶道之情
    形存在。
  (四)依上所述，本件舉發當時在夏林路上停等紅燈之多輛汽、機
    車，已因燈號轉為綠燈而隨時可能起駛，異議人若再騎至待
    轉區，可能遭夏林路方向起駛之汽、機車撞及而致生危險，
    且異議人的機車在健康路上通過路口後，健康路方向之交通
    號誌即轉變為紅燈，應不致發生轉彎機車與同向直行汽車搶
    道之情形，況本件異議人之機車已騎至待轉區前方，僅係為
    避免危險而未停等即繼續行駛，與未依規定二段式左轉之違
    規行為有別，類此情形，警員應以勸導為宜。
  (五)此外，復查無其他證據足認異議人有不依標誌、標線、號誌
    指示之情形，原處分機關逕為裁罰，其處分尚有未洽。本件
    聲明異議為有理由，應由本院依法將原處分撤銷，並為異議
    人不罰之諭知。
  (六)惟異議人此種舉措，倘遇後方同向直行的汽、機車，以極快
    的速度闖越紅燈直行通過路口時，仍將有發生碰撞之極大危
    險，因此，本院雖就本件對異議人為不罰之諭知，然並非宣
    告異議人上開舉措為最適當之行為，亦即本院仍認異議人爾
    後見健康路號誌變成黃燈時即先在健康路停等紅燈，待健康
    路號誌變成綠燈後再至夏林路機車待轉區待轉，嗣後夏林路
    號誌變成綠燈時再起駛為宜，如此等待雖可能花費2-3分鐘
    ，然始為確保異議人生命安全之道，畢竟交通裁罰之目的不
    在增加國家稅收，而係希望用路人都能遵守交通規則，並進
    而達到保護所有用路人之行車安全，附此敘明。
五、據上論斷，應依道路交通管理處罰條例第87條第2項、道路
    交通案件處理辦法第20條前段，裁定如主文。
中    華    民    國    98    年    12    月    24    日
                    交通法庭  法  官 張家瑛
以上正本證明與原本無異。
如不服本裁定，應於收受送達後5日內向本院提出抗告狀。（應
附繕本）
                              書記官 李淑惠
中    華    民    國    98    年    12    月    25    日

司法院資訊處製作；財團法人民間司法改革基金會備份。
